臺灣桃園地方法院刑事判決　　　　　　　　　　　　　八十九年度訴更字第一號
　　公　訴　人　臺灣桃園地方法院檢察署檢察官
　　被　　　告　己○○
　　選任辯護人　徐國楨律師
右列被告因贓物等案件，經臺灣高等法院臺中分院中華民國八十九年八月二十二日八
十八年度上訴字第一四六六號判決撤銷臺灣臺中地方法院八十六年度訴字第四七四號
中華民國八十八年五月六日第一審判決（起訴案號：臺灣臺中地方法院檢察署八十五
年度偵字第一四二九七、一七七二五、一七七二四、二三○七一號），移送本院更為
審理，本院判決如左：
    主      文
己○○收受贓物，累犯，處拘役肆拾日，如易科罰金，以參佰元折算壹日。
    事      實
一、己○○曾因犯恐嚇罪，於民國（下同）七十九年十二月二十八日經本院以七十九
    年訴字第六五一號判有期徒刑一年二月，嗣經上訴，而於八十年四月三十日由臺
    灣高等法院以八十年上訴字第一二三八號改判有期徒刑七月，再經上訴，而於八
    十年七月四日經最高法院八十年台上字第二八七三號駁回其上訴而告確定，並於
    八十年六月二十四日送監執行，指揮書執畢日期為八十年七月二十三日。
二、詎猶不知悔改，復於八十四年十二月間某日，在楊梅交流道附近，明知甲○○（
    起訴竊盜部分業經判決無罪確定）自不詳時、地所取得乙○○於八十四年七月二
    十一日上午九時許，在台中縣大里市○○路成功大樓下所失竊之台中縣大里市農
    會帳號00000000，支票號碼ＡＣ0000000至ＡＣ0000000
    空白支票一本，係屬來源不明之贓物，竟仍予以收受。並將其中一紙業由不詳之
    人填載發票日為八十五年一月十五日，金額為新臺幣（下同）二萬七千元，及蓋
    用該人所偽刻之「乙○○」印章（與陳女之印鑑不符）為發票人所偽造之票號Ａ
    Ｃ0000000號支票，於八十四年十二月九日在中壢市○○路五○○號七樓
    交付與不知情之丁○○用以支付餐飲消費款。嗣己○○將其餘之支票交還甲○○
    ，嗣經丁○○將前開支票存入其雇主陳宏宗之帳戶據以提示，惟因業經乙○○於
    失竊後即向銀行掛失止付，及印鑑不符為由而遭退票，並經警循線調查始查獲上
    情。
三、案經台中縣警察局霧峰分局報請台灣台中地方法院檢察署檢察官偵查起訴。
    理      由
一、被告之供述及辯解：
  (一)訊據被告己○○就向甲○○取得前開支票簿並將其中不詳之人所偽造之票號ＡＣ
    0000000號支票，交付丁○○以支付餐飲消費款等事實不諱。
  (二)惟否認有何贓物認識，辯稱：伊不知那是遺失票云云。
二、認定犯罪事實所憑之證據及理由：
  (一)經查，右揭被害人乙○○失竊支票簿、由被告將本件支票交付丁○○再存入陳宏
    宗之帳戶據以提示等之事實業據陳女及鍾某分別於警訊及本院審理中證述綦詳，
    並有遺失票據申報書、掛失止付票據提示人資料查報表、票號ＡＣ000000
    0號支票及退票理由單各乙件附於偵卷（中檢八十五年偵字第一七七二四號）中
    可稽，堪信被告自白部分係與事實相符，允可憑採。
  (二)雖被告否認知贓，辯稱：他（指甲○○）向我兩萬（元），他說票押我這，等他
    回來再還給他，我不知這張是遺失票，如我知我不會交給我認識的朋友去使用；
    我當初有問他（指甲○○）票何來，他說係他乾媽還是乾姐的；（問：有無問甲○○他的乾媽係何人何以借票給他？）我有問，他說沒問題，且他急著要去台北
    且我們也是一般會金錢往來的朋友，有時他開票我也會調現給他（以上均見本院
    九十年一月二日訊問筆錄）；及他本說二天後就回來，但後來他沒回來，在丁○○那裡，吃飯的錢剛好是二萬七千多元，我就打電話給他說票我要用出去，他說
    可以云云（見本院九十一年一月二十九日訊問筆錄）。
  (三)但查，被告於警訊中及偵查中對於有無對支票簿來源詢問甲○○乙節，均未提及
    ，甚且其於前審第一次訊問期日中明白供稱：「伊沒問支票如何來」等語（見台
    中地院八十六年三月二十四日訊問筆錄），則被告嗣後對於之支票簿來源之多項
    辯解，參諸前開初供內容，顯係臨訟偽擬，意在脫罪。且同案被告甲○○於該院
    審理中否認有向被告借錢，亦未向被告稱支票簿是伊乾媽或乾姐的，被告簽發使
    用本件支票時，亦未打電話給伊各等語，從而與被告所辯又相捍格。另觀之被告
    所稱甲○○係以非自己名義之整本支票簿交予其以僅供區區二萬元借款之質押所
    用，且依被告所陳：當初支票本內已有幾張已撕下而且都有填寫金額、日期及蓋
    印章的支票，伊這一張就是等語，則甲○○又豈有將張數及金額均遠大於積欠被
    告債務之支票簿（含已開妥之多張支票）逕予交付被告之理？按對於贓物之認識
    ，並不以行為人對於該物確信其係贓物為限，只須行為人對物來源存疑，而懷疑
    其可能為贓物，或雖有預見，而不背其本意時，即應認有贓物之認識。是衡情以
    言，本件被告自始收受支票簿時，顯應就其來源存疑，並懷疑可能為贓物，要謂
    其無贓物認識，無人能信。
  (四)綜上所述，本件事證已臻明確，被告所辯無非畏罪卸責之詞，不足採信，其犯行
    允以認定。
三、法律適用：
  (一)核被告所為，係犯刑法第三百四十九條第一項之收受贓物罪。
  (二)其曾有如事實欄第一項所載之犯罪科刑執行情形，有台灣高等法院被告全國前案
    紀錄表及台灣桃園地方法院檢察署刑案資料查註紀錄表各一份在卷可稽，其受有
    期徒刑執行完畢後，於五年內再犯本件有期徒刑以上之罪，為累犯，應依刑法第
    四十七條規定加重其刑。
  (三)又被告於行為後，刑法第四十一條將原「犯最重本刑為三年以下有期徒刑以下之
    刑之罪，而受六月以下有期徒刑或拘役之宣告，因身體、教育、職業或家庭之關
    係，執行顯有困難者，得以一元以上三元以下折算一日，易科罰金」之規定，於
    九十年一月四日修正為刑法第四十一條第一項前段，修正後之新規定為「犯最重
    本刑為五年以下有期徒刑以下之刑之罪，而受六個月以下有期徒刑或拘役之宣告
    ，因身體、教育、職業、家庭之關係或其他正當事由，執行顯有困難者，得以一
    元以上三元以下折算一日，易科罰金」。上開修正後之新規定已於九十年一月十
    日經總統公布，而於同年一月十二日生效施行，是被告行為後法律已有變更，經
    比較新舊法之結果，就被告所犯之收受贓物罪依新法之規定與舊法對被告之利益
    並無差異，故本件應依刑法第二條第一項前段之規定，適用修正後之法律。
四、科刑及其審酌事項：
    爰審酌被告犯罪之動機、目的、所受之刺激、手段、品行、智識程度、所生危害
    及犯罪後飾詞否認，態度不佳等一切情狀，量處如主文所示之刑，並諭知易科罰
    金之折算標準，以資懲儆。
五、不另為無罪之諭知：
  (一)公訴意旨另以：被告己○○於前開時地收受甲○○所交付之被害人乙○○所失竊
    之空白支票後，旋意圖供行使之用及自己不法之利益，在其中一紙票號ＡＣ00
    00000號支票上，自行填寫發票日為八十五年一月十五日，金額為新臺幣（
    下同）二萬七千元，及蓋用甲○○同時交付給渠而由不明人士所偽刻之「乙○○
    」印章為發票人，而偽造該支票，並於八十四年十二月九日在中壢市○○路五○○號七樓持以行使交付與不知情之丁○○用以支付餐飲消費款，而詐得免付餐飲
    消費款之財產上不法利益，因認被告己○○另犯有刑法第二百零一條第一項之偽
    造有價證券罪云云。
  (二)按犯罪事實應依證據認定之，無證據不得推定其犯罪事實；又被告之自白，不得
    作為有罪判決之唯一證據，仍應調查其他必要之證據，以察其是否與事實相符；
    又不能證明被告犯罪者，應諭知無罪之判決，刑事訴訟法第一百五十四條、第一
    百五十六條第二項、第三百零一條第一項分別定有明文。又所謂證據，須適於為
    被告犯罪事實之證明者，始得採為斷罪資料，如未能發現相當證據，或證據不足
    以證明，自不能以推測或擬制之方法，以為裁判基礎（最高法院五十三年台上字
    第二七五○號及四十年台上字第八十六號判例參照）。
  (三)訊據被告堅決否認有何偽造有價證券或詐欺得利之犯行，辯稱：票不是我親手寫
    的。是甲○○交給我的。交給我時票就開好了，印章也蓋好了，我不會笨到把票
    交給我認識的朋友知道我的姓名、地址等語（見本院九十年一月二日訊問筆錄）
    。公訴人認被告犯有前開罪名，無非以其對簽發本件支票之事實自白為其唯一之
    論據。
  (四)經查，被告固於偵查中供稱：「（問：金額及日期何人寫的？）我確實有開過這
    張票，但筆跡我不太確認是否我的筆跡，因當時我喝醉了，只能說是很像我的筆
    跡」等語（見中檢八十五年偵字第一七七二四號第廿一頁背面）。惟其嗣於台中
    地院審理時即改稱：「這張票不是我簽發的，是甲○○交給我時就已經簽好的」
    等語（見台中地院八十六年四月十日訊問筆錄），此後同予置辯如上，並辯稱：
    當時檢察官很兇，他問我到底是不是我開的，我誤以為開就是用出去的意思，所
    以我就說有開，這完全是誤會，當初我的意思是我使用出去的沒錯，但我並沒有
    寫這些筆跡，是本來就有的，我不知為什麼筆錄寫那樣等語（見本院審判筆錄）
    。按被告於偵查中係稱伊確實「開」過本件支票，惟其乃又稱：不確定是否伊筆
    跡等語，則其供述非無保留，並顯基於不確定之語氣，核與被告自白之需具備任
    意性、充分性及確定性之要件不符，是公訴人認定被告係自白犯罪，尚屬率斷。
  (五)況被告前開供述縱屬自白，然本件經本院將支票原本及被告筆記本及當庭書寫筆
    跡送請法務部調查局為筆跡之鑑定，其結果為支票原本正面之字跡均與被告字跡
    之筆劃特徵不符，此有該局所出具之九十年八月二十一日陸(二)九○○五一五四
    五號函附於本院卷可稽，是堪認本件支票上之發票日及金額（國字與阿拉伯數字
    ）等之記載，顯非被告所為。揆之前揭規定，被告前開自白自乏證據可左，即不
    得為認定其有罪之唯一依據。
  (六)至被告於偵查中另供稱：「（問：『乙○○』印章如何來？）也是甲○○交給我
    的」等語（見中檢八十五年偵字第一七七二四號第廿一頁正面），惟查，本件並
    無任何陳女之印章扣案，且被告甲○○迭於偵審中均堅詞否認曾交付「乙○○」
    之印章予被告。是究竟被告前開供述是否屬實，難憑查究。況被告於前審審理中
    係先後稱：「他是拿整本支票簿給我，那本支票簿已有幾張已填上了金額並蓋了
    乙○○的印章，他當時並將乙○○之印章一起交給我」（見台中地院八十六年四
    月十日訊問筆錄）；「（問：對偵一七七二四卷廿一頁稱有印章等意見？）我是
    指票上的印章」（見台中地院八十七年一月五日訊問筆錄）；及「簽名章均非我
    蓋的」（見台中地院八十八年四月二十二日審判筆錄）各等語，可見其縱或收受
    甲○○所交付之陳女印章，其亦未於偵查或法院審理中，明白供認有將「乙○○
    」印章蓋於本件支票上之事實。是殊難僅以被告所為甲○○曾交付伊「乙○○」
    印章之供述，即可遽以認定，本件支票上「乙○○」之印文係被告所偽造，而認
    其有何偽造有價證券之犯行，至為明顯。至台中地院公設辯護人八十六年六月十
    日所具之辯護書載：被告甲○○對於公訴人所指偽造有價證券犯行，固坦承曾以
    乙○○之印章加蓋於涉案支票之上乙節，顯有誤會。至被告另於台灣高等法院台
    中分院審理中陳稱：「金額日期等均非我填寫的，而且交給我時該張支票已蓋好
    章了」（見中高分院八十八年七月二十七日調查筆錄）等語，亦否認其有該張於
    本件支票之上。是雖其另於同日又稱：「（問：甲○○同時交給你幾個乙○○之
    印章）只有一個」等語，其理亦同，仍難作為認定被告犯有偽造有價證券罪之依
    據。
  (七)又雖同案被告甲○○否認有填寫本件支票之發票日及金額等絕對必要記載事項，
    並於原審陳稱交付被告己○○係整本空白之支票簿云云。然查：
    (1)參諸同案被告丙○○使用之票號ＡＣ0000000號支票（係與本件票號Ａ
      Ｃ0000000號支票連號）其上之「乙○○」印文，係與本件支票相同，
      而楊某於前審陳稱並不認識被告，而係八十四年十二月間購自綽號「小林」之
      不詳姓名年籍成年男子，故堪認被告所辯支票簿嗣後已交還甲○○，及當時已
      有數張支票蓋好印章等語，尚非子虛。
    (2)甲○○固於偵審中供稱：「支票簿係戊○○交付，並明告伊係撿到的，伊則交
      予己○○，叫其還給失主」云云。然查，本件支票簿果係該戊○○拾得，則明
      知其情之甲○○其何以不請羅某自行或由其親自赴台中交還失主，反而遠至桃
      園交請被告處理，顯然悖於常情。
    (3)況甲○○於本案偵查中初則稱沒有交付予被告等語，於被告明確表示係郭某交
      付後，其仍堅稱不知道等語；繼則於檢察官隔離訊問時始稱本件支票確係伊交
      付被告等語，可見其顯係畏罪心虛。
    (4)又甲○○於前審第一次訊問時供稱：伊係於八十五年（按應係八十四年之誤）
      夏天自戊○○處收受該支票簿云云，參諸被害人乙○○係於八十四年七月二十
      二日報失，故應係陳女遺失未久，支票簿即已為甲○○所取得，迨至同年十二
      月初，其始將支票簿交予被告，在此長達四月餘之時間內，郭某持有該支票簿
      卻未作任何處理，其後又陡將支票簿交予被告請其交還失主，亦於常理大相違
      背。
    (5)矧同案被告甲○○作此供述，然亦難憑此足斷被告係偽造本件支票之人，至為
      灼然。
  (八)況證人丁○○於本院審理中證稱：是他（指被告）在我餐廳吃飯給我的，我沒看
    到他開票，沒有當場寫，我沒看到這是不是他寫的，他在我餐廳消費二萬多，我
    是算他整數，但他開比較多，我們是當日結帳，他消費那天完，當場拿這票給我
    ，這票和他消費的錢差不多，好像是二萬六千元，他說他沒帶現金，吃飯他就拿
    這張給我等語（見本院九十年六月五日訊問筆錄），核與被告所辯相符。衡情本
    件支票倘係被告偽造，必係飲食消費後依金額當場簽發始符常理，應無臨時抽取
    較實際消費金額更高之現成已開立支票之可能，是被告辯稱本件支票非其簽發等
    語，應非虛偽。
  (九)又被告雖依前開有罪部分理由認定其係明知該支票係屬贓物，然因填寫該支票上
    金額、日期及發票人等記載事項之發票行為，因本件究無確實證據可認果係被告
    所為，則自難遽以偽造有價證券罪相繩。
  (十)綜上所述，本件因乏積極證據足以證明被告己○○確有公訴人所指之前開犯行，
    其犯罪係屬不能證明，揆諸前揭說明，本應諭知被告己○○此被訴部份無罪之判
    決。惟依公訴意旨認此部份與前開認定有罪之收受贓物犯行部份，係具有裁判上
    一罪之關係，按審判不可分原則，爰不另為無罪之諭知。
  (十一)又公訴人於起訴書事實欄固記載被告偽造本件支票後持以行使交付與不知情之丁○○用以支付餐飲消費款，而詐得免付餐飲消費款之財產上不法利益等語，惟於
    所犯法條欄並未記載被告係另犯詐欺得利罪。揆之公訴人之本意，應係認定行使
    偽造有價證券以取得票面金額對價之財物或消費，本應包括詐欺行為在內，不應
    另論以詐欺罪。從而本件被告偽造有價證券罪之部分既經認定無罪，則就該罪所
    包含詐取不法利益之部分，本院亦無何繼續加以認定之餘地，惟為免誤會，特此
    附加說明。
據上論斷，應依刑事訴訟法第二百九十九條第一項前段，刑法第二條第一項前段、第
三百四十九條第一項、第四十七條、修正後第四十一條第一項前段，罰金罰鍰提高標
準條例第一條前段、第二條，判決如主文。
本案經檢察官錢明婉到庭執行職務。
中      華      民      國    九十一    年      六      月    二十六    日
                                臺灣桃園地方法院刑事第五庭
                                  法      官    江  德  民
右正本證明與原本無異。
如不服本判決，應於判決送達後十日內，向本院提出上訴狀。
                                  法院書記官    李  劍  龍
中      華      民      國    九十一    年      六      月    二十六    日
附論罪科刑依據之法條：
刑法第三百四十九條第一項
收受贓物者，處三年以下有期徒刑、拘役或五百元以下罰金。
